臺灣新北地方法院民事裁定  
111年度消債更字第264號
聲  請  人  陳建文（原名：陳鵬喆）  


上列當事人因消費者債務清理事件，聲請更生，本院裁定如下：
    主  文
聲請人陳建文自中華民國111年10月12日上午10時起開始更生程
序。
命司法事務官進行更生程序。
    理  由
一、按債務人不能清償債務或有不能清償之虞者，得依本條例所
    定更生程序，清理其債務；債務人無擔保或無優先權之本金
    及利息債務總額未逾新臺幣（下同）1,200萬元者，於法院
    裁定開始清算程序或宣告破產前，得向法院聲請更生；債務
    人對於金融機構負債務者，在聲請更生或清算前，應向最大
    債權金融機構請求協商債務清償方案，或向其住、居所地之
    法院或鄉、鎮、市、區調解委員會聲請債務清理之調解，消
    費者債務清理條例（下稱消債條例）第3條、第42條第1 項
    、第151條第1項分別定有明文。又法院開始更生程序之裁定
    ，應載明其年、月、日、時，並即時發生效力；法院裁定開
    始更生或清算程序後，得命司法事務官進行更生或清算程序
    ，必要時得選任律師、會計師或其他適當之自然人或法人一
    人為監督人或管理人，消債條例第45條第1項、第16條第1 
    項分別定有明文。
二、本件聲請意旨略以：聲請人積欠金融機構等債務金額計2,61
    0,625元，於5年內未從事營業活動，且有不能清償債務之情
    事。聲請人現任職於渼笛科多元行銷有限公司，每月收入約
    28,000元，扣除基本生活費用後，無法負擔最大債權銀行凱
    基商業銀行股份有限公司（下稱凱基銀行）所提供之方案，
    致前置協商不成立，是聲請人顯有不能清償債務之情事甚明
    ，爰依法聲請鈞院准予裁定本件開始更生程序等語。
三、經查：
  ㈠本件聲請人於消債條例施行後，曾依消債條例第151條規定向
    最大債權銀行凱基銀行申請債務前置協商，凱基銀行提出18
    0期、利率6%，每期還款22,097元之協商方案，惟聲請人表
    示無法負擔任何還款條件，故協商不成立，此有聲請人提出
    前置協商不成立通知書影本在卷可參（見本院卷第113頁）
    。是以，聲請人據以聲請更生，本院自應綜合聲請人目前全
    部收支及財產狀況，評估是否已不能維持符合人性尊嚴之最
    基本生活條件，而有消債條例第3條規定之「不能清償債務
    或有不能清償之虞」之情事。
  ㈡聲請人主張之前開事實，業據其提出財團法人金融聯合徵信
    中心查詢當事人綜合信用報告回覆書、財產及收入狀況說明
    書、債權人清冊、勞保被保險人投保資料表、勞工退休金個
    人專戶明細資料、戶籍謄本、全國財產稅總歸戶財產查詢清
    單、108至110年度綜合所得稅各類所得資料清單、台灣中小
    企業銀行活期儲蓄存款存摺、國泰世華銀行活期儲蓄存款存
    摺、套房租賃契約書、前置協商不成立通知書、前置協商申
    請書及資料、國民身分證、收入切結書等件資料、台北捷運
    公司購票證明、林口長庚紀念醫院門診費用收據及慢性處方
    箋、維德骨科診所及復健卡、活力復健診所、家福藥局收據
    為證（見本院卷第21至145頁）。經核：
　⒈聲請人稱其現任職於渼笛科多元行銷有限公司擔任廣告業務
    ，每月平均月收入為28,000元等語，本院參酌聲請人之勞保
    投保薪資，及自109年12月起至111年6月止每月薪資計算結
    果為28,154元【計算式：4,285+49,749+41,833+25,874+22,
    495+36,776+27,097+24,775+40,693+25,984+24,984+25,076
    +22,275+31,894+26,025+20,000+6,025+54,920+24,175)/19
    =28,154，元以下四捨五入】，並有聲請人提出之台灣中小
    企業銀行活期儲蓄存款存摺、勞保被保險人投保資料表暨明
    細、收入切結書等件為證（見本院卷第45至46、79至89、14
    5頁），堪認聲請人每月可處分所得為28,154元。。
　⒉聲請人陳報其每月生活必要支出包含房租16,950元、交通費1
    ,800元（含捷運月票1,280元及機車油費、維修費）、三餐
    費用15,000元、其他生活支出1,500元、醫療及口罩費用1,6
    92元等，共計36,492元等節，並提出部分單據附卷為證。惟
    按消債條例之立法目的，乃為兼顧債權人、債務人雙方之利
    益，對陷於經濟上困境之消費者，使其透過重建型之更生程
    序或清算型之清算程序清理其債務，藉以妥適調整債務人與
    債權人及其他利害關係人間之權利義務關係，保障債權人獲
    得公平受償，並謀求消費者經濟生活之重建復甦機會。是以
    ，債務人為使其有經濟復甦更生之機會，自應以誠實及信用
    之原則面對自己之債務，積極勉力謀求更生償債方案，除應
    積極開源努力勤奮工作以增加收入償還債務外，尚須節流儉
    樸其生活需求而適當控制其支出，以達成勉力履行債務，並
    應依一般生活所需及合理範圍予以計算消費支出，方屬合理
    ，因之消債條例第64條之2第1項明定：「債務人必要生活費
    用，以最近一年衛生福利部或直轄市政府所公告當地區每人
    每月最低生活費一點二倍定之」。又新北市政府所公告之11
    1年度新北市最低生活費每人每月為15,800元，而聲請人亦
    未提出其他事證足資證明前開費用均屬必要支出，從而聲請
    人每月必要支出應以18,960元（計算式：15,800×1.2＝18,96
    0）為定，逾此範圍即不予計入。
　㈢因此，以聲請人每月可處分所得28,154元，扣除每月生活必
    要支出18,960元後，每月僅剩餘9,194元（計算式：28,154
    元－18,960元＝9,194元），確實已無法負擔凱基銀行上開每
    月22,097元之協商方案，堪認聲請人客觀上處於因欠缺清償
    能力而不足以清償債務之經濟狀態，符合消債條例第3條所
    規定「債務人不能清償債務」之情形。
四、綜上所述，本件聲請人為一般消費者，並未從事營業活動，
    其有不能清償債務之情，又其所負無擔保或無優先權之債務
    並未逾1,200萬元，且未經法院裁定開始清算程序或宣告破
    產，復查無消債條例第6條第3項、第8條或第46條各款所定
    駁回更生聲請之事由存在，則聲請人聲請本件更生，即屬有
    據，應予准許。
五、又聲請人應於更生程序開始後，由債權人會議可決或由法院
    裁定認可其更生方案後方能實行，倘未能經債權會議可決或
    經法院裁定認可，則依消債條例第61條第1項規定，除有同
    條例第12條、第64條規定情形外應續行清算程序。進入更生
    程序後，其無擔保債權均須藉更生程序以獲得清償，聲請人
    應盡所能節約支出，並應努力工作以增加還款之成數及總金
    額，是於更生程序中，擬定足以為債權人接受，或可經法院
    認為公允之更生方案以供採擇，俾免更生程序須致清算程序
    之程度，附此敘明。
六、依消債條例第11條第1項、第45條第1項、第16條第1項，裁
    定如主文。　　
中　　華　　民　　國　　111 　年　　10　　月　 12 　　日
                  民事第一庭    法　官　毛崑山
上為正本係照原本作成
本裁定不得抗告
本裁定已於111年10月12日上午10時公告
中　　華　　民　　國　　111 　年　　10　　月　  12 　日
                                書記官　童淑敏